【裁判字號】    89,上訴,2052
【裁判日期】    890425
【裁判案由】    違反槍砲彈藥刀械管制條例
【裁判全文】
臺灣高等法院刑事判決                          八十九年度上訴字第二五二號
    上  訴  人  臺灣士林地方法院檢察署檢察官
    被      告  丁○○
    甲○辯護人  本院甲○辯護人
    被      告  丙○○
    選任辯護人  孫建國
右上訴人因違反槍砲彈藥刀械管制條例案件，不服臺灣士林地方法院八十九年度訴字
第一三八號，中華民國八十九年四月二十五日第一審判決（起訴案號：臺灣士林地方
法院檢察署八十八年度偵字第九０五四號）提起上訴，本院判決如左：
    主  文
原判決關於丁○○部分撤銷。
丁○○未經許可，製造其他可發射子彈具有殺傷力之手槍，處有期徒刑伍年。
扣案仿Derringers雙管手槍之掌心雷手槍壹支沒收。
其他上訴駁回。
    事  實
一、丁○○於民國八十八年六月間，在高雄市六合夜市購得一把仿Derringers雙管手
    槍製造之掌心雷手槍，未經許可於同年七月間在臺北市○○○路某建築工地將槍
    管打通，改造該槍枝成為機械性能良好，可供擊發子彈，具殺傷力之槍枝。嗣被
    告丁○○於八十八年八月三十日將該槍枝放置於腰包內，隨身攜帶，與被告丙○○共乘ＢＺ－二三八二號自用小客車，於晚間十一時四十分，行經臺北市○○區
    ○○路七段、立農街口，被告丁○○欲下車購買飲料，將腰包（含槍）交予不知
    情之丙○○。旋為警於次日（三十一）日凌晨零時許盤查而查獲，並扣得該槍枝
    。
二、案經台北市政府警察局北投分局移送檢察官偵查起訴。
    理  由
一、右揭改造槍枝之事實業經被告丁○○自承不諱，惟被告丁○○否認有改造成有殺
    傷力槍械之犯意，辯稱：伊只想使槍枝擊發玩具槍之火藥時，聲響大一些，並無
    改造槍枝犯罪之意圖，該槍枝只是玩具槍，並無殺傷力云云。經查：
  (一)扣案之手槍，經內政部警政署刑事警察局鑑定結果認係，仿Derringers雙管手槍
    之掌心雷手槍，車通槍管改造而成，機械性能良好，可供擊發子彈使用，認具殺
    傷力，此有警政署八十八年九月三日刑鑑字第八八一九五號鑑定書在卷可稽（見
    偵查卷四七頁），嗣本院調查時再將槍枝送往法務部調查局鑑定，該局鑑定結果
    亦認：「一、送鑑槍枝係仿美國REMINGTON MODEL95 DOUBLE DFRRINGER形式，由
    合金材質製成之遊戲槍枝，使槍管完全貫通。二、送鑑槍枝機械性能良好，已有
    經過改造事實，其是否具有殺傷力，端視所發射之子彈是否經過改裝改造暨其改
    裝情形而定，如有無金屬彈頭、彈殼內是否添加火藥以增加發射威力等，本案未
    附送該槍枝使用之子彈，本實驗室不宜任取子彈實施試射，以鑑定其是否具有殺
    傷力」，此亦有法務部調查局八十九年七月二十八日（八九）陸三字第八九０五
    五二三一號鑑定通知書在本院卷可稽（見本院卷四０頁），依上述刑事警察局及
    法務部調查局之鑑定結果，雖二鑑定機關雖均未實際試射，但均認扣案之手槍係
    金屬材質，機械性能良好，可以發射具有殺傷力之子彈而具有殺傷力。
  (二)嗣經原審向刑事警察局函詢認定扣案玩具手槍具有殺傷力之依據為何，該局已函
    覆「一、本局曾對同型式同材質之槍枝實驗結果，倘裝填子彈適當（即裝填底火
    、適當火藥及金屬彈丸等使成為適合送鑑槍枝擊發，構造完整之子彈），則其最
    具威力之發射動能，均可達二○焦耳＼平方公分以上，足以穿入人體皮肉層。因
    子彈之爆炸高壓，可能造成爆裂，而爆裂所產生之碎片，極易傷及持槍者。基於
    土（改）造槍彈具不穩定性，本局統案實驗如上，不再個案測試。送鑑之掌心雷
    手槍（槍枝管制編號：0000000000）並未實際試射，係以性能檢驗法
    檢驗，其機械性能良好且槍管已貫通，故認具有殺傷力。二、性能檢驗法：凡送
    鑑槍枝證物，係以零組件組合，以發揮整體功能者，為檢測、研判其結構、功能
    完整與否，以實際操作，確認其性能之檢驗法，綜稱為『性能檢驗法』」，有該
    局八十九年三月二十四日（八九）刑鑑字第三四三一四號函在卷可佐。雖刑事警
    察局並未實際試射扣案槍枝，惟該局既已對同型式之槍枝為實際之試射鑑定，其
    動能達到二○焦耳＼平方公分以上，又本案亦未扣得適合之子彈，故未予試射，
    此理由與調查局之鑑定相同，查刑事警察局與法務部調查局對刑事鑑定均屬專業
    之機關，該二機關既均對扣案槍枝之殺傷力持肯定意見，自不能以該二機關無適
    合之子彈而未予試射即認定該槍枝不具殺傷力。再者，槍枝是否具有殺傷力是獨
    立於子彈以外而為觀察，故本案被告雖未持有具有殺傷力之子彈而無從試射，但
    槍枝具有殺傷力時，被告隨時可以取得適合之子彈以供發射，故亦不能以被告於
    案發時身上無適合之子彈逕認扣案之槍枝無殺傷力。
  (三)綜上所述，被告丁○○製造其他可發射子彈之手槍之犯行至堪認定，自應依法判
    決。
二、核被告丁○○所為係犯槍砲彈藥刀械管制條例第十一條第一項之罪。其持有之低
    度行為，應為製造之高度行為所吸收，不另論罪。原審未予詳查，以上開槍枝未
    經試射不能逕認有殺傷力為由，判決被告丁○○無罪，尚有未洽，檢察官上訴指
    摘原判決此部分不當為有理由，應由本院撤銷原判決有關被告丁○○部分予以改
    判。爰審酌被告丁○○素行不佳（有被告丁○○之前科表可查），此次又製造其
    他可發射子彈之槍枝、惟本案並未查獲被告持有適合之子彈、被告犯罪後對改造
    之事實坦承不諱、及其他被告丁○○持有槍枝危害社會之情狀等一切情狀，量處
    有期徒刑五年。至扣案之仿Derringers雙管手槍之掌心雷手槍一支，係違禁物，
    應依法諭知沒收。又被告丁○○僅單純持有槍枝，並未進一步為其他犯行，且本
    院查無其他事證可以證明被告丁○○有以該槍枝犯罪之事證或意圖，是被告丁○○所犯上開槍砲彈藥刀械管制條例第十一條第一項之罪，其情形尚無需依同條例
    第十九條之規定令入勞動場所強制工作（參照司法院大法官釋字第四七一號解釋
    參照）。
三、公訴意旨另以：被告丁○○於八十八年八月三十日攜帶上開槍枝，與被告丙○○
    共乘ＢＺ－二三八二號自用小客車，於晚間十一時四十分，行經臺北市○○區○○路七段、立農街口，被告丁○○欲下車購買飲料，將槍交予被告丙○○，被告
    丙○○未加拒絕而將槍置於自己腰際之置物包內。旋為警於次日（三十一）日凌
    晨零時許盤查而查獲，並扣得該槍枝，因認被告丙○○涉有槍砲彈藥刀械管制條
    例第十一條第四項之罪嫌。
四、經查：
  (一)訊據被告丙○○固坦承於上開時地受被告丁○○之託保管丁○○所交付之包包，
    惟辯稱：伊不知包包內有上開槍枝，雖遇警臨檢伊有神情緊張之事實，惟因當時
    伊身上亦有丁○○所交付之警棍，伊遇警臨檢自然會緊張，並非伊知悉丁○○所
    交付之包包中有槍枝等情。而公訴人認被告丙○○犯有上開罪嫌，係以被告丙○○業自承不諱等情，為其論據。
  (二)被告丁○○於警訊中供述：「（你是於何時將手槍、子彈、警棍等物交由丙○○
    隨身攜帶？）大約於八月三十日十一時四十分許，我在台北市○○路○段、立農
    街口下車買飲料前，才交給丙○○攜帶」，「（為何下車買飲料，要將槍、彈等
    物交由丙○○攜帶？是否已向超商購買飲料？）因為我今天自小客車上放的東西
    較多，所以才交給丙○○攜帶。尚未購買」（以上見偵查卷十二頁），「（右記
    時地停車是要購買飲料而已，那為何掌心雷手槍等犯案工具交給丙○○？）因為
    我車上飼養小狗及我的手提包放不下才交給他攜帶」（見偵查卷十四頁背面），
    由以上被告丁○○所供，其係於八月三十日晚上十一時四十分許，因為要至超商
    買飲料始將扣案之槍枝等交付被告丙○○，而依台北市政府警察局北投分局之移
    送書及解送人犯報告書記載，警方人員逮捕被告二人之時間為八月三十一日凌晨
    零時許，換言之，依上開資料可知，被告丁○○下車欲購買而將槍枝交付被告丙○○，迄被告丙○○為警查獲之時，最長不超過二十分鐘，被告丙○○持有上開
    槍枝之時間不長。
  (三)被告丙○○於第一次警訊中供述：「這把海盜式改造手槍、子彈貳發（俗稱掌心
    雷）及子彈（改造）貳發為丁○○所有，二發子彈均已上膛」，「（海盜式掌心
    雷改造手槍及子彈來源？何人改造？為何在你身上查獲？）我不清楚來源及何人
    改造。丁○○交由我保管」，「（該把改造手槍是否曾擊發過？是否有攜帶該把
    改造手槍犯案？作何用途？）我不知道。沒有。他沒有說」，「（你與丁○○因
    何隨身攜帶改造手槍、子彈、警棍、手套、手銬？）均為防身用」（見偵查卷十
    五、十六頁），第二次警訊中被告丙○○供述：「（上開扣案物品）是丁○○於
    三十日二十三時四十分，我們到達查獲地點下車時交給我的，對講機是我要到對
    面空地放煙火連絡方便，警棍是用來防身用，手套、改造手槍、子彈我則不知道
    用途」（見偵查卷十八頁），嗣於偵查中被告丙○○供述：「丁○○在八月三十
    日晚上十一點多，在查獲地點之便利商店前他要下車買飲料，交給我，我不曉得
    ，跟著下車，車門自動鎖起，遇警盤檢，我把槍放在右腰際，子彈不知何人上膛
    」（見偵查卷三七頁背面），惟嗣於原審調查時，被告即供稱：「丁○○將包包
    拿給我，不是將槍交給我，警察拿出來，我才知道是槍」（見原審卷十九頁），
    由以上被告丙○○於警訊及檢察官偵查中之供述觀之，於警訊及偵查中，員警及
    檢察官均未訊問被告丁○○交付者係槍枝、子彈本身，或是將槍枝等放置於包包
    中交付予被告丙○○，且於檢察官偵查中被告丙○○曾言及「在查獲地點之便利
    商店前他要下車買飲料，交給我，我不曉得」，其所指「我不曉得」一節係不曉
    得何事，檢察官偵查筆錄亦不明，參以員警檢察官均係以槍枝何人交付為訊問之
    問題，被告丙○○答以槍枝是丁○○所交付，亦係就問題本身為回答，不能就此
    逕認被告丙○○已經坦承犯行。
  (四)被告於原審調查時稱被告丁○○是交付一個包包，其並不知包包之內有手槍等情
    ，而被告丁○○於原審調查時亦如是供述，且亦稱並未告知丙○○包包內有手槍
    （見原審卷十九頁），又查獲本案之警員即證人乙○○於本院調查時證稱：「我
    們去巡邏超商，出來時看到他們一個在超商門口，一個離一點，看他們行跡可疑
    ，丙○○看到警察會顯得神色慌張，我們就過去盤查他，跟他要身分證，他有一
    個霹靂腰包，問他腰包裡有什麼，他就一直閃躲不願給我們看，起先是我跟他拿
    身分證，但我認為是要先看身上有何武器，所以我才叫他包包給我看，他就一直
    閃躲，他越閃，我就越覺得奇怪，我就叫他自己拉開」（見本院卷九二頁），由
    證人乙○○證言之內容觀之，被告丙○○繫於腰際者，確是一個包包，而包包內
    有槍枝，是被告丙○○所言，被告丁○○所交付係一個包包，並非交付槍枝一節
    ，應可採信。
  (五)查被告丁○○交付丙○○上開包包係因下車要購買飲料，且依被告二人所供，及
    警員查獲之時間相互對照，被告丙○○持有包包之時間並不長，參以被告丁○○
    亦未告知包包內是何物品，自難以被告丙○○持有該包包而認定被告丙○○非法
    持有槍枝，至證人乙○○證稱：被告丙○○於警員盤查時神情緊張一節，固足以
    證明被告丙○○懼怕警員臨檢，惟當時被告丙○○身上亦持有警棍，已經載明於
    警訊筆錄，則被告丙○○因身上有警棍而怕警員臨檢亦非不可能，故不能以被告
    丙○○見警員而神色慌張，遽認被告丙○○知悉包包內有槍枝，況該槍枝是改造
    手槍，亦無證據可證明被告丙○○明知被告丁○○曾經改造手槍。
  (六)綜上所述，本案尚無積極證據可證明被告丙○○於保管丁○○所交付之包包時明
    知其中有改造之槍枝，被告所辯不知包包中有槍枝一節應可採信。從而原審以不
    能證明被告丙○○犯罪，判決被告丙○○無罪，核無不合，檢察官上訴指摘原判
    決就被告丙○○部分諭知無罪不當，為無理由，此部分應駁回檢察官之上訴。
據上論斷，應依刑事訴訟法第三百六十九條第一項前段、第三百六十四條、第二百九
十九條第一項前段、第三百零一條第一項，槍砲彈藥刀械管制條例第十一條第一項、
刑法第十一條前段、第三十八條第一項第一款判決如主文。
本案經檢察官李進誠到庭執行職務。
中      華      民      國    九十      年      二      月     十二     日
                              臺灣高等法院刑事第十三庭
                                  審判長法  官  常  尚  信
                                        法  官  盧  彥  如
                                        法  官  周  占  春
右正本證明與原本無異。
如不服本判決應於收受送達後十日內向本院提出上訴書狀，其未敘述上訴之理由者並
得於提起上訴後十日內向本院補提理由書（均須按他造當事人之人數附繕本）。
                                        書記官  蕭  麗  珍
中    華    民    國     九十     年       二       月       十三       日
附錄：本案論罪科刑法條全文
槍砲彈藥刀械管制條例第十一條第一項
未經許可，製造、販賣或運輸第四條第一項第一款所稱其他可發射金屬或子彈具有殺
傷力之各式槍砲者，處五年以上有期徒刑，併科新臺幣一千萬元以下罰金。


司法院資訊處製作；財團法人民間司法改革基金會備份。
